臺灣臺北地方法院刑事判決          100年度審交易字第240號
公  訴  人  臺灣臺北地方法院檢察署檢察官
被      告  戴金印
上列被告因公共危險案件，經檢察官提起公訴（100 年度偵字第
22421 號），被告於本院審理中，就被訴事實為有罪之陳述，經
本院告知簡式審判程序意旨，並聽取當事人之意見後，本院裁定
依簡式審判程序審理，判決如下：
    主  文
戴金印服用酒類，不能安全駕駛動力交通工具而駕駛，累犯，處
有期徒刑陸月，併科罰金新臺幣拾萬元，有期徒刑如易科罰金，
罰金如易服勞役，均以新臺幣壹仟元折算壹日。
    事  實
一、戴金印前於民國96、97、98年間，因酒後駕車公共危險案件
    ，分別經臺灣板橋地方法院以96年度交簡字第615 號、本院
    以97年度店交簡字第39號及臺灣板橋地方法院以98年度交簡
    字第284 號判決判處拘役40日、有期徒刑4 月及3 月確定，
    又於99年間，再因酒後駕車公共危險案件，經臺灣板橋地方
    法院以99年度交簡字第5999號判決判處有期徒刑6 月確定，
    甫於100 年2 月10日易科罰金執行完畢。猶不知警惕，於10
    0 年10月5 日晚上8 時10分許，在新北市○○區○○路某卡
    拉OK店內與友人飲用高梁酒若干後，已達不能安全駕駛動力
    交通工具之程度，仍逞能於當晚飲酒後之8 時50分許，駕駛
    其車牌號碼061-LA號之營業用小客車返家，而於當晚9 時10
    分許，在新北市○○區○○路與中華路口，自後追撞由陳鼎
    裕所駕駛車牌號碼為280-CH號營業用小客車。嗣經警到場處
    理，並於同日晚上9 時21分許，對其實施酒測，測得其呼氣
    酒精濃度高達每公升1.01毫克（MG/L），始知上情。
二、案經新北市政府警察局新店分局報請臺灣臺北地方法院檢察
    署檢察官偵查起訴。
    理  由
一、程序部分：本件被告戴金印所犯係死刑、無期徒刑或最輕本
    刑為3 年以上有期徒刑以外之罪，其於審理中就被訴事實為
    有罪之陳述，經本院告知簡式審判程序之旨，並聽取當事人
    意見後，本院遂依刑事訴訟法第284 條之1 、第273 條之1
    第1 項規定裁定進行簡式審判程序，合先敘明。
二、上開事實，業據被告於本院100 年12月12日審理中自白無誤
    ，並有道路交通事故現場圖、調查報告表、談話紀錄表、酒
    精測定紀錄表及舉發違反道路交通管理事件通知單等件在卷
    可稽；且按刑法第185 條之3 規定以「不能安全駕駛動力交
    通工具」為犯罪構成要件，雖然實務上往往以法務部法檢字
    第001669號函示之呼氣酒精濃度是否超過每公升0.55毫克為
    判斷依據，惟行為人酒後是否已達不能安全駕駛動力交通工
    具之程度，仍應依具體個案審酌個別情形判斷之，究難逕以
    前開數據為唯一判斷標準。經查，當人飲酒後，若以呼氣酒
    精濃度測試器測得之呼氣濃度達到每公升0.5 毫克時，反應
    較慢，感覺減低，將影響駕駛；達到每公升0.75毫克時，思
    考與個性行為均會改變；達到每公升1.0 毫克時，步態不穩
    ，噁心嘔吐，精神混惑不清晰；達到每公升1.5 毫克時，說
    話不清楚，感覺喪失，視力模糊；達到每公升2.0 毫克時，
    體溫與血糖均降低，肌肉控制差，甚至會導致癲癇發作；達
    到每公升3.5 毫克時，則已經神智不清，反射減低，甚至呼
    吸抑制，此有行政院國軍退除役官兵輔導委員會台北榮民總
    醫院以88年8 月5 日（88）北總內字第26868 號函示明確。
    本件被告為警查獲前有疏於注意追撞前車之情，查獲後測得
    之呼氣酒精濃度達每公升1.01毫克，且未能通過以直線步行
    10公尺、以食指指尖碰觸鼻尖、朗誦阿拉伯數字及畫圓之身
    心平衡檢測，此觀諸卷附道路交通事故現場圖、刑法第185
    條之3 案件測試觀察紀錄表及身心平衡檢測表等件甚明，揆
    諸前揭說明，顯足認定酒精已使被告反應較慢、感覺減低、
    思考與行為改變、步態不穩、噁心嘔吐、精神混惑不清晰而
    達不能安全駕駛動力交通工具之程度，是被告上開任意性自
    白核與事實相符而可採信，本案事證明確，被告犯行足堪認
    定，自應依法論科。
三、按行為後法律有變更者，適用行為時之法律。但行為後之法
    律有利於行為人者，適用最有利於行為人之法律，刑法第2
    條第1 項定有明文。查被告行為後，刑法第185 條之3 業經
    總統於100 年11月30日以華總一義字第10000263911 號令修
    正公布，並自同年12月2 日起生效施行，修正前該條法定刑
    係「1 年以下有期徒刑、拘役或科或併科（新臺幣）15萬元
    以下罰金」，修正後刑法第185 條之3 第1 項法定刑則修正
    為「2 年以下有期徒刑、拘役或科或併科（新臺幣）20萬元
    以下罰金」。被告行為後法律有變更，比較行為時法與裁判
    時法之結果，以行為時法有利於被告，依刑法第2 條第1 項
    前段之規定，應適用行為時之修正前刑法第185 條之3 之規
    定處罰。
四、核被告所為，係犯刑法第185 條之3 之醉態駕駛罪。查被告
    前因酒後駕車公共危險案件，經臺灣板橋地方法院以99年度
    交簡字第5999號判決判處有期徒刑6 月確定，於100 年2 月
    10日易科罰金執行完畢，此有臺灣高等法院被告前案紀錄表
    1 件附卷可參，其於5 年內故意再犯本件最重為有期徒刑以
    上之罪，為累犯，應依刑法第47條第1 項之規定加重其刑。
    爰審酌被告酒後注意力降低，已達不能安全駕駛動力交通工
    具之程度，仍屢次逞能駕（騎）車如前所述，嚴重危及道路
    交通安全，且乏尊重其他用路人生命財產安全之觀念，然此
    次犯後始終坦承犯行並深表悔意，態度尚可，兼參酌被告與
    車禍對方駕駛即陳鼎裕已調解成立賠償其損失，此有新北市
    板橋區調解委員會調解筆錄影本附卷為憑，暨被告之其他素
    行、自述需撫養高齡父母、照顧幼女、經濟貧寒之生活狀況
    、五專畢業之智識程度、酒測值高低等一切情狀，認公訴檢
    察官當庭求處之刑度尚嫌過重，量處如主文所示之有期徒刑
    ，併科如主文所示之罰金，並諭知易科罰金及易服勞役之折
    算標準。
據上論斷，應依刑事訴訟法第284 條之1 、第273 條之1 第1 項
、第299 條第1 項前段，修正前刑法第185 條之3 ，刑法第2 條
第1 項前段、第47條第1 項、第41條第1 項前段、第42條第3 項
前段，刑法施行法第1 條之1 第1 項，判決如主文。
本案經檢察官葉雅婷到庭執行職務。
中    華    民    國   100    年    12    月    26    日
                  刑事第二十一庭  法  官  吳勇毅
上正本證明與原本無異。
如不服本判決應於收受送達後10日內向本院提出上訴書狀，並應
敘述具體理由；其未敘述上訴理由者，應於上訴期間屆滿後20日
內向本院補提理由書（均須按他造當事人之人數附繕本）「切勿
逕送上級法院」。告訴人或被害人如對於本判決不服者，應具備
理由請求檢察官上訴，其上訴期間之計算係以檢察官收受判決正
本之日期為準。
                                  書記官  游秀珠
中    華    民    國   100    年    12    月    27    日
附錄本案論罪科刑法條全文：
100 年11月30日修正公布前中華民國刑法第185 條之3
服用毒品、麻醉藥品、酒類或其他相類之物，不能安全駕駛動力
交通工具而駕駛者，處1 年以下有期徒刑、拘役或科或併科15萬
元以下罰金。